臺灣高等法院臺南分院刑事判決　　　　　 九十年度交上訴字第一三三七號　　Ｃ
　　　上　訴　人
　　　即　被　告　SA BOR.
右上訴人因過失致死案件，不服臺灣雲林地方法院九十年度交訴字第四九號中華民國
九十年八月二十八日第一審判決（起訴案號：臺灣雲林地方法院檢察署九十年度偵字
第二八九九號），提起上訴，本院判決如左：
      主      文
原判決撤銷。
SA BORANDET 從事業務之人，因業務上之過失致人於死，處有期徒刑拾月；又駕駛動
力交通工具肇事，致人死亡而逃逸，處有期徒刑拾月。應執行有期徒刑壹年陸月，緩
刑肆年。
      事      實
一、SA BORANDET 為泰國人，係太平洋建設股份有限公司（下稱太平洋公司）引進之
    外籍勞工，無駕駛執照，而被該公司派遺於工程下包廠商康婕營造股份有限公司
    （下稱康婕公司）工作，但仍與其他外籍勞工居住在太平洋公司位於雲林縣四湖
    鄉○○村○○路一二０號外勞宿舍。每日除在工地工作外，上下班時，並駕駛康
    婕公司所屬未懸掛車牌（事後經查證為ＡＩ－九九四七號）小貨車，接運工人或
    載運工具往返工地及宿舍間，係從事駕駛為附隨業務之人。民國（下同）九十年
    六月二十五日十一時二十分許，SA BORANDET 無照駕駛該部小貨車，運送一些貨
    物及二名外籍勞工，自宿舍出發，沿雲林縣口湖鄉○○村○○路，由西向東往雲
    一三六線工地行駛，途經東安路四十二號前之東安路與產業道路無號誌交岔路口
    時，原應注意依該路段之標誌，行車速限為四十公里，不得超速行駛，且行經無
    號誌交岔路口時，應減速慢行，作隨時停車之準備，及注意車前狀況，隨時採取
    必要之安全措施。而依當時情形，並無不能注意之情形，竟疏未注意上開情形，
    不但未減速慢行，而且以時速六十公里超速行駛，及未注意交岔路口有楊炳坤騎
    乘ＮＳＶ－六五八號重型機車駛入，因而小貨車車頭撞及機車右側，使楊炳坤人
    車倒地，小貨車因車速過快，而輾壓過楊炳坤身體，並撞及路旁電線桿，衝入路
    旁池溏岸旁。楊炳坤胸腹部嚴重挫傷破裂，內臟溢出，當場死亡。SA BORANDET
    見狀，一時心慌，明知肇事致人死亡，竟另行起意，與車上二名外籍勞工，棄車
    逃逸，而於同日十七時許，在祥佑診所查獲SA BORANDET。
二、案經楊炳坤之子甲○○告訴雲林縣警察局北港分局報請臺灣雲林地方法院檢察署
    檢察官偵查起訴。
      理      由
一、上訴人即被告SA BORANDET固坦承於右揭時地以時速六十公里超速行駛，及未注
    意交岔路口有楊炳坤騎乘ＮＳＶ－六五八號重型機車駛入，因而小貨車車頭撞及
    被害人楊炳坤騎乘ＮＳＶ－六五八號重型機車右側，使楊炳坤人車倒地，小貨車
    因而輾壓過楊炳坤身體，並撞及路旁電線桿，衝入路旁池溏岸旁，致楊炳坤胸腹
    部嚴重挫傷破裂，內臟溢出，當場死亡。及肇事後與車上二名外籍勞工，棄車離
    去等情不諱，惟矢口否認有過失犯行及逃逸犯意，並辯稱：因現場有一牆角，我
    才沒看到被害人楊炳坤騎機車衝出；我只是案發當天開車，並不是經常性工作；
    我沒逃逸意思，當時我自己有受傷，要去看診，且趕快要回公司報告云云。經查
    ：（一）被害人楊炳坤因本件車禍被輾壓而胸腹部受到嚴重挫傷破裂，內臟溢出
    ，當場死亡乙節，業據檢察官督同檢驗員相驗屬實，製有驗斷書、相驗屍體證明
    書、勘驗筆錄附卷足稽（見相驗卷第二十四、第四十五至五十一頁），並經原審
    傳訊檢驗員邱永田到庭結證屬實（見原審卷第八頁）。復有道路交通事故調查報
    告表一份，及肇事車輛暨現場照片四張在卷可資佐證。（二）按行車速度，依標
    誌之規定。行經無號誌之交岔路口時，應減速慢行，作隨時停車之準備。又汽車
    行駛時，駕駛人應注意車前狀況，並隨時採取必要之安全措施，此道路交通安全
    規則第九十三條第一項本文、第一項第四款、第九十四條第三項分別定有明文。
    本件肇事地點，為無號誌之交岔路口，限速四十公里，有上開道路交通事故調查
    報告表附卷可按。被告自承駕小貨車快一年，肇事時係以時速六十公里行駛（見
    相驗卷第九頁反面、原審卷第二十一、二十二頁），其顯係從事駕駛為附隨業務
    之人，且上開小貨車車頭及機車右側受損非輕，有現場照片四張在卷足憑，顯見
    被告斯時車速超過限制速度，且未減速慢行，致小貨車車頭撞及機車右側而肇事
    至明。另被告承認肇事前未注意到產業道路有機車駛出，參以現場圖及照片顯示
    ，現場並無煞車痕跡，被告小貨車撞及機車後，撞斷路旁電線桿，車頭轉向，衝
    入池溏岸旁等情觀之，可知被告當時行經無號誌之交岔路口時，未減速慢行，作
    隨時停車之準備，且未注意車前狀況，並隨時採取必要之安全措施，復行車速度
    很快而未及時注意被害人機車已自產業道路駛入交岔路口其行駛車道內，其違反
    上述規定之注意義務，自應負過失罪責甚為明確。又被害人因本件車禍死亡，已
    如前述，則被告之過失行為與被害人死亡間，顯有相當因果關係。（三）證人吳
    劍峰於本院審理中到庭證稱：我是太平洋公司職員負責管理外勞，是公司主任通
    知我去現場，我到場時約二點多，去時警員已經快處理好，我只知是一位外勞肇
    事，但不確知何人等語（見本院九十年十二月十八日審判筆錄），且揆之雲林縣
    警察局北港分局下崙派出所查獲被告之過程所制作之案件紀錄表、變死案件初步
    調查報告破案經過欄載明「肇事逃逸」，並無載有被告囑託其公司人員報案或協
    助處理之情事，有該報告書一份在卷足稽（見相驗卷第四頁），且衡諸情理，被
    告自承肇事時現場車上尚有同夥二名外籍勞工（見同上卷第九頁反面），若確實
    要去看診或回公司報告，尚可留下同夥一人在現場協助警方處理，詎其卻與該二
    名外籍勞工迅速離去現場，況若確實有意回公司報告，何以太平洋公司職員吳劍
    峰卻遲延到現場，且到場時尚不知係被告肇事，顯有悖情理，益徵被告有逃逸之
    犯意，應堪認定。故被告上開所辯，顯係事後避重就輕之詞，不足採取。其事證
    明確，犯行洵堪認定。
二、核被告SA BORANDET所為，係犯刑法第二百七十六條第二項之業務過失致人於死
    罪及同法第一百八十五條之四之肇事致人死亡逃逸罪。其無照駕車，因而致人於
    死，所犯業務過失致死罪，應依道路交通管理處罰條例第八十六條第一項規定，
    加重其刑。被告所犯上開二罪，犯意各別，所犯又係犯罪構成要件不同之罪名，
    應分論併罰。
三、原審以被告之罪證明確，因予論罪科刑，固非無見。惟查被告於原審辯稱：因為
    當時有一台機車衝出來，而且路口牆壁遮著視線，所以肇事。當時先跑回去要告
    訴他人來幫忙處理，有叫一位朋友打電話要報警幫忙處理等語（見原審卷第二十
    三頁），足見被告於原審中對右揭事實並非完全自白，其顯然否認有過失犯行及
    逃逸犯意至明，詎原判決理由卻謂「右開事實，業經被告SA BORANDET於審理中
    自白承認」，顯有不當。被告上訴意旨否認犯罪而指摘原判決有不當之處，雖無
    理由，然原判決既有上述可議之處，自應由本院將原判決予以撤銷改判。爰審酌
    被告尚無犯罪前科，素行良好，因家庭經濟不佳，且育有三名子女，分別為十九
    、十八、五歲，而來台工作，來台後，接受雇主管理指揮監督，而無照駕駛車輛
    ，實有不得不然之難言之苦，及康婕公司已賠償被害人家屬新台幣三百餘萬元，
    被害人家屬表示願給予被告自新機會等一切情形，量處如被告主文第二項所示之
    刑，並定其應執行刑為有期徒刑一年六月。又查被告前未曾受有期徒刑以上刑之
    宣告，有台灣雲林地方法院檢察署刑案資料查註紀錄表一紙在卷可稽，其犯罪後
    已深知悔悟，本院認其經此教訓後，當益知警惕，應無再犯之虞，因認所宣告之
    刑，以暫不執行為適當，併予宣告緩刑四年，以勵來茲而啟自新。
據上論斷，應依刑事訴訟法第三百六十九條第一項前段、第三百六十四條、第二百九
十九條第一項前段，刑法第二百七十六條第二項、第一百八十五條之四、第五十一條
第五款、第七十四條第一款、道路交通管理處罰條例第八十六條第一項規定，罰金罰
鍰提高標準條例第一條前段，判決如主文。
本案經檢察官邱克斌到庭執行職務。
中    華    民    國      九十一      年      一      月      二        日
                                  臺灣高等法院臺南分院刑事第一庭
                                      審判長法官  鄭    文    肅
                                            法官  黃    三    哲
                                            法官  王    浦    傑
右正本證明與原本無異。
如不服本判決，應於判決送達後十日內向本院提出上訴狀，其未敘述理由者並應於提
出上訴狀後十日內向本院補提理由書（應附繕本)。
                                      法院書記官  蔡    振    豐
中    華    民    國      九十一      年      一      月      四        日
附錄法條：
刑法第二百七十六條第二項：從事業務之人，因業務上之過失犯前項之罪者，處五年
                          以下有期徒刑或拘役，得併科三千元以下罰金。
刑法第一百八十五條之四：駕駛動力交通工具肇事，致人死傷而逃逸者，處六月以上
                        五年以下有期徒刑。
